# 请教陈版：企业合并问题

提问人：5566 时间：2014-06-14 08:52:39
A、B公司为同一控制下的非公司制国有企业，均无子公司，经批准公司制改革。 2013 年 10 月 31 日为基准日做了评估， 12 月 31 日完成改制并工商登记，股东不变。国资委要求按评估值调整了账面价值。 12 月 31 日报表已做审计。 2014 年 5 月，国资委发文批准A公司吸收合并B，注册资本为两公司注册资本之和，准备于 2014 年 6 月 30 日完成合并。那么： 1 、验资时是否需要对 6 月 30 日报表进行审计？是否要在报表中提及 6 月 30 日的净资产情况？ 2 、 6 月 30 日是完成了合并的手续，但工商登记可能还未完成，报纸公告也还没到期，是否可以验资？ 3 、A编制合并后的报表时准备这样处理：将两公司 6 月 30 日报表简单合并，即资产负债的期初期末数相加，1-6月利润表数据相加。因为如果不这样处理，B公司1-6月的损益如何处理？在国资委眼中可能就消失不见，也可能在税务就得做清算了。准备向税务局申请所得税的特殊重组处理。 是否妥当？谢谢！

回答人：chenyiwei
1 、在合并完成日的审计主要目的还是为了对该合并事项进行会计处理，但没有单独出具审计报告的需要。单就验资目的而言，主要还是关注双方的合并日净资产与基准日相比未发生减少。 2 、公告未到期之前不能出具验资报告。工商变更应在验资后进行，因此完成工商登记应不是出具验资报告的前提。 3 、因为两公司均无子公司，所以B公司在合并日之前的损益不能反映在A公司的报表中。

提问人：5566 时间：2014-06-16 08:14:30
陈版，那B公司在合并日之前的损益不能反映在A公司的报表中，B公司不是要做所得税清算吗？这样不就是普通重组了？股东可能为此要缴纳很多所得税？这并不符合国资委推动合并的本意。

回答人：chenyiwei
按照现行会计准则的规定，在报表列报方面只能如此，除非报表使用者能够接受按照特殊编制基础编制的财务报表。在税务方面，会计和税法是不同体系，不应互相影响，能否享受特殊重组取决于税法规定而不是报表列报方式。

提问人：5566 时间：2014-06-16 11:33:53
陈版，那B公司1-6月的收益数据不并入，在所得税申报时就要做纳税调整入这块数据了？

回答人：chenyiwei
如果B公司不进行税务清算，而是将 1 ～ 6 月的经营业绩并入A公司一并进行税务处理的，则对A公司的角度就可以理解为纳税调增。